【裁判字號】    90,重再,17
【裁判日期】    900924
【裁判案由】    損害賠償
【裁判全文】
臺灣高等法院民事裁定  九十年度重再字第一七號
      再審原告    乙○○
                  甲○○
                  戊○○○
      訴訟代理人  丙○○
右再審原告等與再審被告丁○○等間，因損害賠償事件，再審原告等對於中華民國九
十年七月十七日本院所為八十九年度重上字第四九二號確定判決，提起再審之訴，本
院裁定如左：
      主      文
再審之訴駁回。
再審之訴訟費用由再審原告等負擔。
      理      由
一、按：再審之訴不合法者，法院應以裁定駁回之。民事訴訟法第五百零二條第一項
    定有明文。又：有  (一)適用法規顯有錯誤者，(二)判決理由與主文顯有矛盾者
    (  三)當事人發見未經斟酌之證物或得使用該證物者。但以如經斟酌可受較有利
    益之裁判者為限，得以再審之訴對於確定終局判決聲明不服。同法第四百九十六
    條第一項第一款、第二款、第十三款固有明文規定；惟查同條項但書亦明文規定
    ：但當事人已依上訴主張其事由或知其事由而不為主張者，不在此限。
二、查再審原告等提起本件再審之訴，無非以中華民國九十年七月十七日本院八十九
    年度重上字第四九二號所為之確定判決，有「適用法規顯有錯誤」、「判決理由
    與主文顯有矛盾」、及「未經斟酌有利於再審原告之重要關鍵證物」等再審事由
    為其論據；惟查對於第二審之終局判決，除別有規定外，得上訴於管轄第三審法
    院。民事訴訟法第四百六十四條定有明文。本件再審原告等對於中華民國九十年
    七月十七日本院所為八十九年度重上字第四九二號之民事判決，於九十年七月二
    十七日收受該判決，業據再審原告等陳明在卷；參照最高法院七十年度台再字第
    二一二號「提起民事再審之訴，應於三十日之不變期間內為之，民事訴訟法第五
    百條第一項定有明文。當事人以有同法第四百九十六條第一項第一款適用法規顯
    有錯誤之情形提起再審之訴，應認此項理由於裁判送達時當事人即可知悉，故計
    算是否逾三十日之不變期間，應自裁判確定時起算，無同法第五百條第二項但書
    再審理由知悉在後之適用。」判例意旨，再審原告等應於收受本院前揭判決時，
    即可知悉有無「適用法規顯有錯誤」、「判決理由與主文顯有矛盾」、及「未經
    斟酌有利於再審原告之重要關鍵證物」等情形，乃竟於收受判決後，知其事由而
    不為主張，未對非不得上訴第三審法院之前開本院判決提起上訴，坐令確定，依
    前揭民事訴訟法第四百九十六條第一項但書規定，自不得據以提起本件再審之訴
    。
三、從而，本件再審原告等對於不得提起再審之訴之確定判決，提起再審之訴，其再
    審之訴不合法，依首揭民事訴訟法第五百零二條第一項之規定，應以裁定駁回之
    。
據上論結，本件再審之訴不合法，爰裁定如主文。
中      華      民      國    九十      年      九      月    二十四    日
                        民事第六庭審判長法  官
                                        法  官
                                        法  官
右正本係照原本作成。
中      華      民      國    九十      年      九      月    二十四    日
~B        書記官  鄭靜如


司法院資訊處製作；財團法人民間司法改革基金會備份。
